【裁判字號】    94,交抗,164
【裁判日期】    950117
【裁判案由】    聲明異議
【裁判全文】
臺灣高等法院高雄分院刑事裁定         94年度交抗字第164號
抗  告  人  高雄市政府
法定代理人  葉菊蘭
受處分人    甲○○
上列抗告人因受處分人違反道路交通管理處罰條例案件，不服臺
灣高雄地方法院中華民國94年11月7 日裁定（94年度交聲字第49
4 號；高雄市政府92年8 月21日高市府交裁字第裁32-B00000000
號違反道路交通管理事件裁決書），提起抗告，本院裁定如下：
    主  文
原裁定撤銷，發回台灣高雄地方法院。
    理  由
一、抗告意旨略以：道路交通管理處罰條例第90條第1 項規定之
    「逾3 個月不得舉發」之規定，係指舉發機關製單付郵之時
    限，並非送達與否之規定，本件抗告人已於受處分人違規後
    3 個月內製單舉發，並依法公示送達，本件裁罰並無不合，
    原裁定認本件未合法舉發，不得裁罰，而裁定駁回抗告人之
    裁罰決定，尚有未合，爰提起抗告，求為撤銷原裁定云云。
二、異議意旨略以：異議人即受處分人於民國91年9 月5 日下午
    5 時20分許，駕駛車號E3-6590 號自用小客車，沿高雄市○
    ○○路南向北行，於右轉三多二路時與同道駕駛車號ZFI-53
    9 號機車之郭鳳珠發生車禍，並請警方前來協助支援，事情
    結束3 年之後，竟收到通知書表示須處新台幣（下同）6,00
    0 元以上18,000元以下之罰款。異議人於當日行駛於光華二
    路，於等候燈號變化時，即已打亮右邊方向燈，當時為下班
    放學之交通尖峰期，車速接近時速10公里，並且在右側後視
    鏡中發現機車時，已踩下煞車，但直行的郭小姐因煞車不及
    而發生事故，怎能認係不讓直行車先行致肇事傷人？且依道
    路交通管理處罰條例第90條：違反本條例之行為，自行為成
    立之日起；行為有連續或繼續之狀態者，自行為終了之日起
    ，逾3 個月不得舉發。因肇事責任不明，已送鑑定者，其期
    間自鑑定終結之日起算，本件舉發已逾3 月，原處分機關高
    雄市政府所為之裁決處分，顯有錯誤，依法提出異議請求撤
    銷原處分等語。
三、原審以本件並未完成舉發程序，撤銷原裁罰處分，並諭知異
    議人不罰，固非無見。惟查：
（一）按受處分人不服道路交通管理處罰條例第8 條所定主管機
      關所為之處罰者，得於接到裁決書之翌日起20日內，向管
      轄地方法院聲明異議，道路交通管理處罰條例第87條第1
      項定有明文。本件受處分人係何時收受裁決書，攸關其提
      起本件異議是否合法乙節，原審未予究明，尚有未合。
（二）又按道路交通管理處罰條例第90條規定「違反本條例之行
      為，自行為成立之日起；行為有連續或繼續之狀態者，自
      行為終了之日起，逾3 個月不得舉發。」，同條第2 項並
      規定﹕「前項案件自確定之日起逾3 年未執行者，免予執
      行」，就違反道路交通管理事件之舉發及執行時效期間明
      白規定，其目的在避免法律關係遲不確定致生法秩序不安
      定之結果，並同時保障人民權益。而上述3 個月舉發規定
      之目的在促使各處罰機關儘速處理，以免形成積案致逾前
      述3 年之執行時效期間（台灣高等法院94年度交抗字第99
      號裁定意旨參考）；又交通部86年12月26日交路（86）字
      第055202號，及該部87年5 月7 日交路87字第003563號函
      示，略以：上開逾3 個月不得舉發之規定，係欲規範舉發
      機關應於3 個月內完成舉發程序，非關送達之規定，舉發
      機關已製單於3 個月內付郵，惟因故未寄出，對違規人仍
      生合法舉發之效力等語。經查：本件受處分人於91年9 月
      5 日因轉彎車未讓直行車先行而違規，舉發機關高雄市政
      府警察局已於3 個月內之同年11月21日製單舉發，雖於同
      年11月25日以掛號寄出之郵件因查無此人而退回原舉發機
      關，舉發機關並於92年1 月22日將該舉發單公告，有舉發
      通知書、高市警交字第0920003270號函等附卷可考，如屬
      無訛，則依上開說明，舉發機關似已於受處分人違規後3
      個月內即已完成製單舉發之程序。
四、綜上所述，本件原聲明異議之程式是否合法，尚有不明；關
    於本件舉發程序是否未完成而不得裁罰，亦非無斟酌餘地。
    原裁定認受處分人之聲明異議合法，惟舉發程序未完成不得
    裁罰，而將原處分撤銷，逕為諭知受處分人不罰之旨，即嫌
    速斷。抗告人以此指摘原裁定不當，提起抗告，尚非無據，
    為考量抗告人之審級利益，爰將原裁定撤銷，發回原管轄法
    院，重為適當之裁定。
五、據上論結，應依道路交通案件處理辦法第26條，刑事訴訟法
    第413 條前段，裁定如主文。
中    華    民    國    95    年    1     月    17    日
            刑事第五庭  審判長法  官  曾永宗
                              法  官  任森銓
                              法  官  陳明富
以上正本證明與原本無異。
不得再抗告。
中    華    民    國    95    年    1     月    17    日
                              書記官  魏文常


司法院資訊處製作；財團法人民間司法改革基金會備份。
